臺灣臺中地方法院刑事判決
110年度交訴字第362號
公  訴  人  臺灣臺中地方檢察署檢察官
被      告  林怡君


上列被告因肇事逃逸罪案件，經檢察官提起公訴（110年度偵字
第17367號），被告於準備程序中就被訴事實為有罪之陳述，經
告知簡式審判程序之旨，並聽取當事人之意見後，經本院合議庭
裁定由受命法官獨任進行簡式審判程序，判決如下：
    主  文
林怡君犯駕駛動力交通工具發生交通事故致人傷害而逃逸罪，處
有期徒刑陸月，如易科罰金，以新臺幣壹仟元折算壹日。緩刑貳
年。
    犯罪事實
一、林怡君於民國110年2月18日上午10時9分許，駕駛車牌號碼0
    00-0000號自小客車（下稱上開自小客車），自臺中市○○區○
    ○○路000號附近之「巧聖先師廟」起駛，欲穿越遊園南路左
    轉由南往北方向行駛，本應注意汽車起駛前應注意前後左右
    有無車輛，並應讓行進中之車輛優先通行，而依當時天候晴
    、日間自然光線、路面鋪裝柏油、乾燥、無缺陷、無障礙物
    、視距良好，並無不能注意之情事，竟疏未注意讓行進中之
    車輛優先通行，於進入車道後雖先暫停，然旋又往前行駛，
    適張凱翔騎車牌號碼000-0000號普通重型機車沿遊園南路由
    北往南方向行駛，亦疏未注意車前狀況，行至事故地點前見
    上開自小客車仍前行狀態，為閃避上開自小客車而緊急剎車
    ，致失控摔倒（2車未碰撞）往前滑行至對向車道，碰撞由
    黃俊嘉駕駛之車牌號碼000-0000號臺中市政府環境保護局資
    源回收車，張凱翔因而受有左腕擦挫傷、右膝擦挫傷、右踝
    擦挫傷、左踝擦挫傷及左臀鈍傷等傷害〈林怡君被訴過失傷
    害部分，張凱翔已撤回告訴，由本院另判決公訴不受理〉。
    詎林怡君明知其駕駛上開自小客車發生交通事故致張凱翔受
    傷後，其係依法負有救助義務之人，理應將張凱翔送醫救治
    、或呼叫救護車、或報警處理等採取救護或其他必要措施，
    竟基於駕駛動力交通工具發生交通事故致人傷害而逃逸之犯
    意，未對張凱翔為上開措施，且未得到張凱翔之同意，即逕
    自駕駛上開自小客車離開現場而逃逸。嗣經警循線查悉上情
    。
二、案經張凱翔訴由臺中市政府警察局烏日分局報告臺灣臺中地
    方檢察署檢察官偵查起訴。
    理  由
一、本案被告林怡君所犯，非死刑、無期徒刑、最輕本刑為3年
    以上有期徒刑之罪，或高等法院管轄第一審之案件，被告於
    本院準備程序中，就前揭被訴事實為有罪之陳述，經受命法
    官告以簡式審判程序之旨，並聽取被告及公訴人之意見後，
    本院認無不得或不宜改依簡式審判程序進行之處，爰依刑事
    訴訟法第273條之1第1項、第284條之1規定，經合議庭評議
    後，裁定本案由受命法官獨任進行簡式審判程序，是本案之
    證據調查，依刑事訴訟法第273條之2規定，不受同法第159
    條第1項、第161條之2、第161條之3、第163條之1及第164條
    至第170條規定之限制，合先敘明。
二、訊據被告對於上開犯罪事實坦承不諱，復有被告於警詢、偵
    查中之陳述在卷可參，並有告訴人張凱翔於警詢之指述在卷
    可證，且有職務報告、道路交通事故現場圖、道路交通事故
    調查報告表（一）（二）、交通事故補充資料表、行車紀錄
    器畫面擷取照片、現場照片、檢察官勘驗行車紀錄器畫面之
    勘驗結果、臺中榮民總醫院診斷證明書、臺中市車輛行車事
    故鑑定委員會中市車鑑0000000案鑑定意見書在卷可憑。足
    認被告之自白與事實相符，堪以認定。本案事證明確，被告
    犯行洵堪認定，應予依法論科。
三、論罪科刑：
  ㈠按行為後法律有變更者，適用行為時之法律。但行為後之法
    律有利於行為人者，適用最有利於行為人之法律，刑法第2
    條第1項定有明文。查被告本案行為後，刑法第185條之4業
    於110年5月28日修正公布施行，並於同年月30日生效，修正
    前刑法第185條之4規定：「駕駛動力交通工具肇事，致人死
    傷而逃逸者，處1年以上7年以下有期徒刑。」，修正後刑法
    第185條之4則規定：「駕駛動力交通工具發生交通事故，致
    人傷害而逃逸者，處6月以上5年以下有期徒刑；致人於死或
    重傷而逃逸者，處1年以上7年以下有期徒刑。犯前項之罪，
    駕駛人於發生交通事故致人死傷係無過失者，減輕或免除其
    刑」。考其修正理由略謂：「一、司法院釋字第777號解釋
    意旨認為非因駕駛人之故意或過失所致事故之情形是否構成
    本條『肇事』，尚非一般受規範者所得理解或預見，其文義有
    違法律明確性原則；且有關刑度部分，一律以1年以上7年以
    下有期徒刑為其法定刑，致對犯罪情節輕微者無從為易科罰
    金之宣告，對此等情節輕微個案構成顯然過苛之處罰，於此
    範圍內，不符憲法罪刑相當原則，與憲法第23條比例原則有
    違，應予修正。二、為使傷者於行為人駕駛動力交通工具發
    生交通事故之初能獲即時救護，該行為人應停留在現場，向
    傷者或警察等有關機關表明身分，並視現場情形通知警察機
    關處理、協助傷者就醫、對事故現場為必要之處置等，故縱
    使行為人駕駛動力交通工具發生交通事故致人死傷係無過失
    ，其逃逸者，亦應為本條處罰範圍，以維護公共交通安全、
    釐清交通事故責任，爰依上開解釋意旨，將本條『肇事』規定
    修正為『發生交通事故』，以臻明確。三、有關本條法律效果
    部分，應依對法益侵害之程度訂定不同刑度之處罰，以符憲
    法罪刑相當原則，爰依釋字第777號解釋意旨，就法益侵害
    之結果為傷害、重傷或死亡之情形，分別規定其刑度；另增
    訂第2項規定，就犯第1項之罪之駕駛人，於發生交通事故致
    人死傷係無過失者，予以規定減輕或免除其刑，以符合憲法
    比例原則之要求。」。經查，被告對於本案交通事故之發生
    具有過失，其過失責任明確，而告訴人張凱翔因本案交通事
    故受有傷害，業經認定如前，是經比較新舊法之結果，修正
    後刑法第185條之4第1項前段之規定較有利於被告，依刑法
    第2條第1項但書規定，自應適用最有利於被告之修正後刑法
    第185條之4第1項前段規定論處。
  ㈡核被告所為，係犯修正後即現行刑法第185條之4第1項前段之
    駕駛動力交通工具發生交通事故致人傷害而逃逸罪。
  ㈢爰審酌被告駕駛上開自小客車疏未注意行車安全，發生交通
    事故致告訴人張凱翔受有上開傷害後，並未呼叫救護車或警
    察處理，亦未留在現場救護受傷之告訴人張凱翔，乃逕自駕
    駛上開自小客車離開現場而逃逸，罔顧告訴人張凱翔之生命
    安全，行為實屬可責，應予相當之非難，並衡酌被告犯罪之
    動機、目的、手段、犯罪後坦承犯行之犯後態度，且已與告
    訴人張凱翔調解成立，復依調解成立內容履行完畢之情，有
    本院111年度中司刑移調字第89號調解程序筆錄、本院電話
    紀錄表附卷可稽，並衡酌被告前無任何刑事前科紀錄，素行
    良好，有臺灣高等法院被告前案紀錄表附卷可查，且兼衡被
    告之教育智識程度、生活狀況等一切情狀，量處如主文所示
    之刑，並諭知易科罰金之折算標準。
四、被告前未曾因故意犯罪受有期徒刑以上刑之宣告，有臺灣高
    等法院被告前案紀錄表1份在卷可稽。爰審酌被告因一時失
    慮觸犯刑章，而被告與告訴人張凱翔於本院審理時已調解成
    立，且依調解成立內容履行完畢，告訴人張凱翔同意不追究
    被告之刑事責任之情，有本院111年度中司刑移調字第89號
    調解筆錄、本院電話紀錄表在卷可稽（見本院卷第69、70、
    73頁），並斟酌公訴檢察官於本院審理時表示：被告已與告
    訴人張凱翔調解成立並履行完畢，建請緩刑不需再附條件等
    語（見本院卷第65頁）。本院認被告經此偵審科刑程序後，
    應知警惕而無再犯之虞，經綜核各情，本院認所宣告之刑以
    暫不執行為適當，爰併予宣告緩刑2年，以啟自新。
據上論斷，應依刑事訴訟法第273條之1第1項、第299條第1項前
段，刑法第2條第1項但書、（修正後即現行）第185條之4第1項
前段、第41條第1項前段、第74條第1項第1款，判決如主文。
本案經檢察官鄭仙杏提起公訴，檢察官張凱傑到庭執行職務。
中　　華　　民　　國　　111 　年　　3 　　月　　8 　　日
                  刑事第四庭    法  官  黃佳琪
以上正本證明與原本無異。
如不服本判決，應於送達判決後20日內向本院提出上訴書狀，並
應敘述具體理由；其未敘述上訴理由者，應於上訴期間屆滿後20
日內向本院補提理由書（均須按他造當事人之人數附繕本）「切
勿逕送上級法院」。
告訴人或被害人對於判決如有不服具備理由請求檢察官上訴者，
其上訴期間之計算係以檢察官收受判決正本之日期為準。
                                書記官  顏偉林
中　　華　　民　　國　　111 　年　　3 　　月　　9 　　日


附錄論罪科刑法條：
（修正後即現行）中華民國刑法第185條之4
駕駛動力交通工具發生交通事故，致人傷害而逃逸者，處6月以
上5年以下有期徒刑；致人於死或重傷而逃逸者，處1年以上7年
以下有期徒刑。
犯前項之罪，駕駛人於發生交通事故致人死傷係無過失者，減輕
或免除其刑。